臺灣高等法院刑事判決　　　　　　　　　　　　　九十三年度上訴字第一四三三號
　　上　訴　人
　　即　被　告　丙○○
　　指定辯護人　本院公設辯護人　周君穎
右上訴人因強盜案件，不服臺灣新竹地方法院九十三年度訴字第六三號，中華民國九
十三年四月二十八日第一審判決（起訴案號：臺灣新竹地方法院檢察署九十二年度偵
字第六三０五號），提起上訴，本院判決如左：
    主  文
原判決撤銷。
丙○○共同意圖為自己不法之所有，攜帶兇器，以強暴、脅迫，至使不能抗拒，而取
他人之物，累犯，處有期徒刑柒年陸月。
    事  實
一、丙○○前因違反懲治盜匪條例案件，經本院判處有期徒刑四年六月確定，並於民
    國九十二年五月二十九日假釋期滿執行完畢。猶不知悔改，因女友李雅惠（業經
　　檢察官另為不起訴處分確定）前積欠乙○○款項，而於九十二年十二月十四日晚
 　 間，在台中市○區○村路○段五七六巷十八號二樓居所，以電話聯絡乙○○約定
    在新竹市○○路○段一九四巷一二號之「燦坤３Ｃ」量販店前停車場（靠近新竹
    市○○○路）清償債務。適丙○○前姊夫蔡宗霖（另行審結）駕駛ＳＮ─四０七
    九號自小客車前來台中，丙○○即與蔡宗霖共同驅車前往新竹市。途中丙○○見
    自小客車內放有西瓜刀三把，並知乙○○經濟狀況良好，竟提議強盜乙○○財物
    。二人即共同意圖為自己不法所有，於同日夜間十一時三十分許，在上開「燦坤
    ３Ｃ」量販店前停車場等候乙○○。迨乙○○於翌日凌晨零時十分許，駕駛二Ｐ
    ─○六○一號自小客車搭載友人甲○○抵達該停車場後，蔡宗霖、丙○○即分持
    足供兇器使用之二把西瓜刀，先後進入乙○○之二Ｐ─○六○一號小客車後座，
    並由蔡宗霖持一把西瓜刀自後架住駕駛座之乙○○；丙○○亦持另一把西瓜刀指
    向甲○○，喝令二人交出財物。乙○○旋因抵抗掙脫跳車，致受有臉部、右姆指
    、右食指、左食指及左腕撕裂傷等傷害；丙○○則將甲○○推出車外，致甲○○
    亦受有左手手背紅腫、撕裂傷及右大腿瘀青等傷害，致乙○○、甲○○均不能抗
    拒，任由丙○○、蔡宗霖駛走乙○○所有之小客車，及乙○○、甲○○所有置於
    車內如附表壹、附表貳所示之財物。丙○○旋即駕駛上開小客車搭載蔡宗霖沿西
    濱公路返回台中市區，蔡宗霖沿途將持用之西瓜刀二把、附表壹編號九、十、十
    一、十二及附表貳編號五、六與編號八之三星牌行動電話一具等物丟棄路邊；丙○○亦將該小客車（車內含附表壹編號三、七、八所示之物）棄置於台中市○○
    路統聯客運站後方停車場內後，共同投宿於台中市區某家不知名汽車旅館內朋分
    贓物，其中每人分得現金約新臺幣（下同）五千元外，丙○○另分得附表壹編號
    四、五及附表貳編號二、三、四所示之物，蔡宗霖則分得附表壹編號二、十三所
    示之物及附表貳編號八之諾基亞行動電話一具。同日（即九十二年十二月十五日
    ）下午一時許，乙○○循線前往台中取回附表壹編號一、三、四、五、、七、八
    及附表貳編號二、三、四所示之物，並報警處理，經警於九十二年十二月十七日
    晚間七時許，在台中市○村路○段五七六巷十八號前查獲丙○○；復於九十二年
    十二月十八日凌晨零時三十分許，在嘉義市○○路火車站前查獲蔡宗霖，並扣得
    附表壹編號二、十三及附表貳編號八所示之諾基亞行動電話一具、現金三千五百
    元，及蔡宗霖所有與供上開犯行所用同類型之西瓜刀一把（未持用）。
二、案經乙○○訴由新竹市警察局移送臺灣新竹地方法院檢察署檢察官偵查起訴。
    理  由
一、右揭強盜犯行，業據上訴人即被告丙○○於警詢、偵查、原審及本院準備程序中
    坦承不諱（見偵查卷第十七頁至第二二頁；第一三四頁至第一三五頁；原審卷第
    七三頁至第八六頁），核與告訴人乙○○於警詢（見偵查卷第三一頁至第三六頁
    ）、及被害人甲○○於警詢、偵查指訴情節相符（見偵查卷第三七頁至第三九頁
    、第一三三頁），並經共犯蔡宗霖於警詢、偵查、原審供述屬實（見偵查卷第五
    頁至第十頁；第一三四頁至第一三五頁、第一六二頁至第一六三頁；原審卷第四
    八頁至第五十頁），復有贓證物品認領保管收據二紙、行政院衛生署新竹醫院急
    診病歷一份及告訴人、被害人受傷照片四幀、車號ＳＮ─四○七九號自小客車照
    片一幀、查扣贓物照片在卷及同類型之西瓜刀一把扣案可資佐證（見偵查卷第四
    三頁至第四四頁、第五二頁至第五三頁、第一六七頁至第一六九頁、第五十頁至
    第五一頁）。而被告強盜時所持用之西瓜刀二把，經比對扣案同類型之西瓜刀，
    係屬堅硬銳利之刀械，客觀上對人之生命、身體、安全顯具有危險性，自屬兇器
    無疑。事證明確，被告攜帶凶器強盜犯行堪以認定。
二、核被告所為，係犯刑法第三百三十條第一項之攜帶兇器強盜罪。被告與蔡宗霖間
    ，有犯意聯絡及行為分擔，均為共同正犯。又被告與蔡宗霖係同時同地以一行為
    ，強取告訴人之小客車及車內告訴人、被害人之財物，為同種想像競合犯，應從
    一重處斷。公訴人認被告係先強取告訴人、被害人財物後，再駕駛告訴人之小客
    車逃逸，屬接續犯，尚有未洽。查被告前因違反懲治盜匪條例案件，經本院判處
    有期徒刑四年六月確定，並於九十二年五月二十九日假釋期滿執行完畢，有本院
    被告全國前案紀錄表在卷為憑。被告於有期徒刑執行完畢後五年內再犯本件有期
    徒刑以上之罪，係屬累犯，應依刑法第四十七條規定加重其刑。
三、原審對被告論罪科刑，固非無見。惟被告與共犯蔡宗霖係共同以一行為強取告訴
    人及被害人財物，原審未論以想像競合犯，尚有未洽。被告上訴指稱，業與告訴
    人和解，賠償告訴人四萬元，原審量刑，應屬過重。然被告所犯刑法第三百三十
    條第一項加重強盜罪，最低法定本刑為有期徒刑七年；被告並構成累犯，原審判
    處有期徒刑七年六月，自無過重。被告上訴，固無理由。惟原判決既有可議，自
    應由本院撤銷改判。爰審酌被告年輕力盛，不思循正常途徑賺錢花用，因與女友
    李雅惠多次向告訴人借款花用，見告訴人家中經濟狀況良好，竟生歹念，持用西
    瓜刀強盜告訴人及被害人財物，致告訴人、被害人深受傷害，所生危害非輕；同
    時參酌被告為警查獲前，業將附表壹編號一、三、四、五、七、八及附表貳編號
    二、三、四所示之物返還告訴人，及犯後坦承犯行，態度良好等一切情狀，量處
    如主文第二項所示之刑。再被告及共犯所持用之西瓜刀二把，均未扣案，被告於
    原審亦供稱業已丟棄，為免日後執行沒收困難，爰不宣告沒收。另扣案之西瓜刀
    一把，並非供本案犯罪所用之物，亦不宣告沒收。
四、被告經合法傳喚，無正當理由不到庭，爰不待其陳述，逕行判決。
據上論斷，應依刑事訴訟法第三百六十九條第一項前段、第三百六十四條、第二百九
十九條第一項前段、第三百七十一條，刑法第二十八條、第三百三十條第一項、第五
十五條、第四十七條，判決如主文。
本案經檢察官邱美育到庭執行職務
中　　　華　　　民　　　國　　九十三　　年　　　七　　　月　　　一　 　日
                              臺灣高等法院刑事第十四庭
                                  審判長法  官　陳　祐　輔
                                        法  官　洪　昌　宏
                                        法  官  陳  國  文
右正本證明與原本無異。
如不服本判決，應於收受送達後十日內向本院提出上訴書狀，其未敘述上訴之理由者
並得於提起上訴後十日內向本院補提理由書（均須按他造當事人之人數附繕本）。
                                        書記官　蔡　棟　樑
中　　　華　　　民　　　國　　九十三　　年　　　七　　　月　　　一　 　日
附錄：本案論罪科刑法條全文
刑法第三百三十條第一項：
犯強盜罪而有第三百二十一條第一項各款情形之一者，處七年以上有期徒刑。
前項之未遂犯罰之。
刑法第三百二十一條第一項第三款：
犯竊盜罪而有左列情形之一者，處六月以上、五年以下有期徒刑：
一  於夜間侵入住宅或有人居住之建築物、船艦或隱匿其內而犯之者。
二  毀越門扇、牆垣或其他安全設備而犯之者。
三  攜帶兇器而犯之者。
四  結夥三人以上而犯之者。
五  乘火災、水災或其他災害之際而犯之者。
六  在車站或埠頭而犯之者。
前項之未遂犯罰之。
附表壹：告訴人乙○○遭強盜之物
┌──┬────────────┬────────┬─────────┐
│編號│物品名稱                │數            量│備              註│
├──┼────────────┼────────┼─────────┤
│  一│車號二Ｐ─○六○一號自小│一部            │被告丙○○事先返還│
│    │客車                    │                │                  │
│    │                        │                │                  │
├──┼────────────┼────────┼─────────┤
│  二│女用勞力士手錶          │一支            │告訴人出具領據領回│
├──┼────────────┼────────┼─────────┤
│  三│車號九一九七─ＦＶ號自小│一張            │被告丙○○事先返還│
│    │客車行車執照            │                │                  │
├──┼────────────┼────────┼─────────┤
│  四│行動電話                │四具（內含摩托羅│被告丙○○事先返還│
│    │                        │拉牌一具、SL五五│                  │
│    │                        │型號一具、易利信│                  │
│    │                        │牌一具、INNOS   │                  │
│    │                        │IVEAM一具）     │                  │
├──┼────────────┼────────┼─────────┤
│  五│鑽戒                    │一個            │被告丙○○事先返還│
├──┼────────────┼────────┼─────────┤
│  六│夜視鏡                  │一台            │已丟棄            │
├──┼────────────┼────────┼─────────┤
│  七│都彭打火機              │一個            │被告丙○○事先返還│
├──┼────────────┼────────┼─────────┤
│  八│首日封集郵冊            │二本            │被告丙○○事先返還│
├──┼────────────┼────────┼─────────┤
│  九│提款卡                  │三張            │已丟棄            │
├──┼────────────┼────────┼─────────┤
│  十│存摺                    │一本            │已丟棄            │
├──┼────────────┼────────┼─────────┤
│十一│國民身分證              │一枚            │已丟棄            │
├──┼────────────┼────────┼─────────┤
│十二│印章                    │一個            │已丟棄            │
├──┼────────────┼────────┼─────────┤
│十三│鑽石鑑定放大鏡          │一個            │告訴人出具領據領回│
└──┴────────────┴────────┴─────────┘
附表貳：被害人甲○○遭強盜之物
┌──┬────────────┬────────┬─────────┐
│編號│物品名稱                │數量            │備              註│
├──┼────────────┼────────┼─────────┤
│  一│現金（新台幣）          │一萬五千元      │其中三千五百元業經│
│    │                        │                │被害人出具領據領回│
├──┼────────────┼────────┼─────────┤
│  二│黃金戒指                │四個            │被告丙○○事先返還│
├──┼────────────┼────────┼─────────┤
│  三│黃金手鍊                │一條            │被告丙○○事先返還│
├──┼────────────┼────────┼─────────┤
│  四│黃金腳鍊                │一條            │被告丙○○事先返還│
├──┼────────────┼────────┼─────────┤
│  五│國民身分證              │一枚            │已丟棄            │
├──┼────────────┼────────┼─────────┤
│  六│存摺                    │一本            │已丟棄            │
├──┼────────────┼────────┼─────────┤
│  七│提款卡                  │一張            │已丟棄            │
├──┼────────────┼────────┼─────────┤
│  八│行動電話                │二具（諾基亞牌、│其中諾基亞牌部分業│      │
│    │                        │三星牌各一具）  │經被害人出具領據領│
│    │                        │                │回，三星牌部分已丟│
│    │                        │                │棄                │
└──┴────────────┴────────┴─────────┘
